【裁判字號】    95,交聲,1073
【裁判日期】    950720
【裁判案由】    交管條例聲異
【裁判全文】
臺灣板橋地方法院交通事件裁定?      95年度交聲字第1073號
原處分機關  交通部公路總局臺北區監理所板橋監理站
異  議  人  甲○○
上列受處分人即異議人因違反道路交通管理處罰條例案件，對於
原處分機關於中華民國九十五年五月三十日所為之處分（原處分
案號：板監裁字第裁4I-ACV560555號），聲明異議，本院裁定如
下：
    主  文
原處分撤銷。
甲○○汽車駕駛人，行經有燈光號誌管制之交岔路口紅燈右轉，
處罰鍰新臺幣陸佰元，並記違規點數點。
    理  由
一、按道路交通管理處罰條例所定罰鍰、吊扣證照、記點之裁罰
    ，本屬行政罰之性質（參照行政罰法第一條、第二條亦將罰
    鍰、吊扣證照、記點之處分均定為行政罰），是以交通違規
    事件之裁罰，性質上屬於交通行政主管機關本於職權就公法
    上具體事件所為之決定而對外直接發生法律效果之單方行政
    行為；關於其新舊法之適用，參照民國九十四年二月五日公
    布施行之行政罰法第五條規定：「行為後法律或自治條例有
    變更者，適用行政機關最初裁處時之法律或自治條例。但裁
    處前之法律或自治條例有利於受處罰者，適用最有利於受處
    罰者之規定」之意旨，應認關於交通違規案件之處罰，仍有
    「從新從輕原則」之適用（除臺灣高等法院九十五年度交抗
    字第二０四號裁定同此見解外，另按八十五年七月三十日修
    正公布之稅捐稽徵法第四十八條之三規定：「納稅義務人違
    反本法或稅法之規定，適用裁處時之法律。但裁處前之法律
    有利於納稅義務人者，適用最有利於納稅義務人之法律」，
    與前揭行政罰法第五條相似，關於此條所稱之「裁處」究屬
    何意，最高行政法院八十九年九月份第一次庭長法官聯席會
    議決議謂：「依修正理由說明，包括訴願、再訴願及行政訴
    訟之決定或判決」，亦即在行政法院原則上應適用其作成決
    定或判決時之法律，僅於修正前之法律較有利時，始例外適
    用修正前之法律。本院雖非行政法院，但因係依法就受處分
    人對於交通裁決所提出之聲明異議而為審理，與行政法院就
    受處分人對於行政處分提起行政訴訟而為審理之地位相似，
    自應比附援引同一法理而為適用，故仍應有「從新從輕原則
    」之適用）。
二、查道路交通管理處罰條例第五十三條經立法院三讀修正後，
    業於九十四年十二月二十八日經總統公布，並自九十五年七
    月一日開始施行，原規定保留，並新增第二項：「前項紅燈
    右轉行為者，處新臺幣六百元以上一千八百元以下罰鍰」，
    亦即紅燈右轉行為在新法修正施行後，已成為獨立之違規行
    為，而非同條第一項所規定之闖紅燈行為（原罰則為新臺幣
    一千八百元以上五千四百元以下罰鍰），經比較新舊法後，
    因原規定並未更有利於受處分人，自應適用修正後道路交通
    管理處罰條例第五十三條第二項之規定，另依道路交通管理
    處罰條例第六十三條第一項第三款（本條並無修正），汽車
    駕駛人有第五十三條情形者，除依原條款處罰鍰外，並記違
    規點數三點。
三、聲明異議意旨略以：車號CVD-381 號機車雖為伊所騎用，但
    伊於九十五年四月十一日九時三十五分係與父親在桃園工作
    ，並未騎乘該台機車，亦不知為何伊機車會在該時間出現在
    臺北市○○○路與林森北路口，警察舉發伊有違規應提出證
    據，爰聲明異議等語。
四、經查：車號CVD-381 號機車之登記車主為異議人，有該車車
    籍查詢資料一紙附卷可稽，而該台機車確曾於九十五年四月
    十一日九時三十五分經人騎乘自林森南路紅燈右轉南京東路
    ，員警施宣吉見狀立即吹哨予以攔停，惟該機車駕駛人卻拒
    絕停車接受稽查而往東逃逸等情，業據證人施宣吉到庭具結
    證述明確，參以執行勤務警員掣單舉發違反道路交通管理處
    罰條例所列之違規事實，本質上為行政處分，係公務員基於
    職務上權力，依法就特定之具體事件所為具有公法上效果之
    單方行政行為，基於公務員為公法上行為具有公信力之原則
    ，該行政處分當可被推定為真正，其據以依法處分之事實認
    定亦為真正無誤。反之，若謂公務員一切行政行為均須預留
    證據以證其實，則國家行政勢必窒礙難行，據此，刑事訴訟
    法就犯罪證據有關之規定中與屬行政秩序罰之交通違規裁罰
    本質不合之部分，自不在準用之列。本此公信原則，立法者
    以道路交通管理處罰條例第九十二條第三項之授權，賦予行
    政機關訂定違反道路交通管理事件統一裁罰基準及處理細則
    ，使執勤員警得當機處分，以達其維護交通秩序、安全之行
    政目的。本案施宣吉警員與異議人素不相識，自無仇怨，要
    無刻意扭曲事實取締異議人之理，且其擔任交通警察已逾五
    年，執行取締經驗豐富，當時天氣晴朗，亦無任何足以影響
    取締辨識之因素，當無誤認誤判之可能，其復已具結擔保所
    言屬實，本院經查亦無任何證據可證其有何捏造事實違法取
    締之不法情事，因認施宣吉警員本於維護交通秩序、安全職
    責所為之取締，應屬合法、正確之舉發。次查前揭機車為異
    議人一人所騎用，且該車為打檔車，應該不可能有他人會騎
    乙節，業據異議人供承明確，且證人施宣吉證稱該機車駕駛
    人頭戴安全帽穿黑色上衣，核亦與異議人自承騎曾穿黑色上
    衣騎車等語相符，另該違規地點與異議人所自承當時之工作
    地點（即臺北市○○○路○段四號烏賊咖啡廳）相近，可見
    異議人與該地點確有地緣關係，從而，異議人於前揭時間騎
    乘機車行經該地，應堪認定。至於異議人雖提出不在場證明
    ，辯稱：伊當時與父親一起到桃園工作云云，然其父鍾東章
    於本院具結證稱：「（九十五年四月十一日你在那一個工地
    工作？）我記不得」「（九十五年四月間你曾經在哪一個工
    地工作？）好像在我姪女她家裡工作，她家住在中壢新坡，
    作水泥工」「（作了多久？）好像沒有幾天」「（這中間異
    議人有沒有去幫忙？）有。他去一天而已」「（這一天是哪
    一天？）我記不起來」等語，亦即異議人雖曾於九十五年四
    月間與其父共同到桃園親戚家工作，但究竟是哪一天則無法
    確認，自無法作為異議人之不在場證明，況就施工地點部分
    ，證人施東章係稱在桃園姪女處，但異議人卻稱係在一個幼
    稚園，二人所述亦有齟齬，自無從單以其所提出之此項辯解
    ，即遽予推翻本院前揭認定，故異議人前開所辯，諒係卸責
    之詞，尚不足採，本案異議人有紅燈右轉之違規行為事證明
    確，應堪認定。原處分機關未及審酌修正後道路交通管理處
    罰條例第五十三條第二項之規定，而依修正前同條例第五十
    三條裁處異議人罰鍰一萬八千元，並記違規點數三點，此處
    分即屬無從維持，爰由本院將原處分予以撤銷，並依修正後
    道路交通管理處罰條例第五十三條第二項、道路交通管理處
    罰條例第六十三條第一項第三款（未修正），裁罰異議人如
    主文第二項所示，以資適法。
據上論結，應依道路交通案件處理辦法第二十條，修正後道路交
通管理處罰條例第五十三條第二項、道路交通管理處罰條例第六
十三條第一項第三款，裁定如主文。
中    華    民    國    95    年    7     月    20    日
                  交通法庭?法  官  楊明佳
上列正本證明與原本無異。
如不服本裁定，應於裁定送達後五日內向本院提出抗告狀。
                            書記官  黃炎煌
中    華    民    國    95    年    7     月    25    日


司法院資訊處製作；財團法人民間司法改革基金會備份。
